臺灣臺北地方法院民事裁定　　　　　　 96年度再簡抗字第3號
抗　告　人　甲○○
相　對　人　乙○○
上列當事人間再審之訴事件，抗告人對於民國96年5月31日本院
臺北簡易庭96年度北再簡字第7號裁定提起抗告，本院裁定如下
：
    主  文
抗告駁回。
抗告程序費用新臺幣壹仟元由抗告人負擔。
    理  由
一、抗告意旨略以：依民事訴訟法之規定，委任訴訟代理人應於
    最初為訴訟行為時提出委任書，並應將該書狀附於訴訟記錄
    。依90年增訂立法理由，若證明訴訟代理權之書狀係私證書
    ，則審判衙門得因彼造之聲請或依職權，令其受該管吏員之
    認證。顯見法官有職權先會懂得辨別當事人，受任人對否，
    有無虛偽情事。原告親簽筆跡在90年執字第20310號卷內，
    可看出簽名不同。足證法官當時未盡職權審查起訴要件，代
    理人是否真實為委任人所委任，並於程序上辨別。訴訟代理
    人所提委任狀係仲介業者許麗慧及顏文正律師所偽造，非乙
    ○○簽名蓋章。抗告人係於民國96年4月14日閱卷後始知悉
    。再抗告人於96年6月5日再次閱覽94年度北簡字第13878號
    卷宗，宋嘉玉、許麗慧所偽造由顏文正律師所提出之收據，
    此偽造之收據既非由原告所提出，係由許麗慧、宋嘉玉所偽
    造後交由顏文正提出，何以乙○○對其訴訟代理人所提出委
    任狀不敢出面說明其真偽，應由承辦法官依職權分辨。何謂
    委任狀非屬未經斟酌之證據，此足證裁判者之錯誤，為何沒
    有辨別真偽之能力等語提起抗告，並聲明廢棄原裁定。
二、按再審之訴，應於30日之不變期間內提起。前項期間，自判
    決確定時起算，判決於送達前確定者，自送達時起算；其再
    審之理由發生或知悉在後者，均自知悉時起算，民事訴訟法
    第500條第1項、第2項前段定有明文。此所謂再審之理由知
    悉在後者，乃指民事訴訟法第496條第1項所規範之再審理由
    ，於訴訟確定之前已經發生，然再審原告係於判決確定後，
    始得知原訴訟有符合上開再審理由之具體事實而言。又同法
    第497條之再審事由亦同以確定判決送達時，即可知悉有確
    定判決有無漏未斟酌之足以影響於判決之重要證物。復按依
    民事訴訟法第496條第1項及第2項規定，提起再審之訴之原
    告，如主張其再審理由知悉在後者，應就所主張之事實負舉
    證之責任（最高法院30年抗字第443號判例意旨參照）。末
    按當事人依民事訴訟法第496條第1項第5款之規定提起再審
    之訴，應僅限於代理權欠缺之一造當事人始得為之。他造當
    事人不得據為再審原因，最高法院68年臺再字第145號著有
    判例。
三、經查：本院臺北簡易庭94年度北簡字第13878號清償債務事
    件，第一審判決於94年9月19日送達抗告人居所臺北市大同
    區○○○路274號，抗告人雖於94年9月21日提起上訴，惟於
    94年12月14日當庭撤回上訴，業經調閱本院94年度北簡字第
    13787號及94年度簡上字第656號卷宗查核屬實。則本院臺北
    簡易庭94年度北簡字第13878號第一審判決溯及於第一審判
    決上訴期間屆滿之94年10月10日確定。本件抗告人提起再審
    之訴，以其於96年4月14日閱卷後方發現相對人委任書係屬
    偽造，主張再審理由知悉再後，應自該時點起算再審不變期
    間云云。惟查，依抗告人所陳，相對人並未曾主張其委任狀
    係屬偽造，則依前揭最高法院68年臺再字第145號判例意旨
    ，相對人既未據以提再審之訴，為他造之抗告人自不得以此
    為由提起再審之訴。本件抗告人以此為由提起再審之訴，並
    主張應自96年4月14日閱卷後起算再審不變期間，自難認為
    有理由，本件30日再審之不變期間，仍應自判決送達翌日即
    94年9月20日起算。復查，本件抗告人就本件同一事由曾提
    起再審之訴，並於該件陳稱係於95年12月20日閱卷後始知悉
    委任書偽造之事，經本院臺北簡易庭以95年度北再簡字第17
    號裁定駁回，抗告人對該裁定不服提起抗告，再經本院於96
    年6月29日以96年度再簡抗字第2號裁定駁回其抗告確定，有
    上開本院96年度再簡抗字第2號裁定影本附卷可稽，依此抗
    告人就其所陳閱卷始得悉相對人委任書係屬偽造一節，前後
    所述日期顯有不同，益見抗告人所述再審事由顯不足取。抗
    告人就同一事由一再提起抗告，於法亦有未合。
四、綜上所述，本件再審之訴之再審不變期間應自抗告人知悉之
    翌日即94年9月20日起算，惟抗告人遲至96年4月25日始提起
    本件再審之訴，有本院96年度北再簡字第7號卷附再審之訴
    狀上本院收狀戳可稽，是抗告人提起本件再審之訴，顯已逾
    法定30日之不變期間，其再審之訴自非合法，應予駁回。原
    裁定因予以駁回其再審之訴，核無不合，抗告論旨仍執前詞
    ，指摘原裁定不當，求予廢棄，為無理由，應予駁回。
五、依民事訴訟法第436條之1第3項、第495條之1第1項、第444
    條第1項、第95條、第78條，裁定如主文。
中　　華　　民　　國　　96　　年　　7 　　月　　25　　日
                  民事第二庭審判長法  官  鄭純惠
                                  法  官  楊代華
                                  法  官  蔡政哲
上為正本係照原本作成
不得再抗告
中　　華　　民　　國　　96　　年　　7 　　月　　25　　日
                                  書記官  曾靖雯
